臺灣彰化地方法院刑事判決　　　　　　　100年度訴字第490號
公　訴　人　臺灣彰化地方法院檢察署檢察官
被　　　告　林聰敏
上列被告因違反毒品危害防制條例案件，經檢察官提起公訴（10
0 年度毒偵字第469 、522 、524 號），經本院合議庭裁定由受
命法官獨任進行簡式審判程序判決如下：
    主  文
林聰敏施用第二級毒品，累犯，處有期徒刑伍月。又施用第一級
毒品，累犯，處有期徒刑玖月。又施用第一級毒品，累犯，處有
期徒刑玖月。又施用第二級毒品，累犯，處有期徒刑伍月。應執
行有期徒刑貳年貳月。
    事  實
一、林聰敏前於民國90年間，因施用毒品案件，經本院裁定送觀
    察、勒戒後後，認無繼續施用毒品傾向，於90年9 月6 日觀
    察、勒戒執行完畢釋放，並由臺灣彰化地方法院檢察署檢察
    官以90年度毒偵字第3472號為不起訴處分確定。又於上開觀
    察、勒戒執行完畢後5 年內之94年間，因施用毒品案件，經
    本院於94年9 月27日以94年度訴字第1113號判決判處有期徒
    刑8 月、5 月，定應執行有期徒刑1 年確定；又因施用毒品
    案件，經臺灣嘉義地方法院以95年度嘉簡字第743 號判決判
    處有期徒刑5 月確定，上開案件接續執行，於96年2 月12日
    縮短刑期假釋出監，所餘期間付保護管束，於96年6 月5 日
    保護管束期滿，假釋未經撤銷，視為執行完畢。
二、詎林聰敏仍不知悔改，（一）(1)復基於施用第二級毒品甲基
    安非他命之犯意，於99年12月11日下午3 時許，在其位於彰
    化縣彰化市○村里○村路71巷18號住處廁所內，以將甲基安
    非他命置於玻璃球內燒烤吸食煙霧之方式，施用第二級毒品
    甲基安非他命1 次；(2)又基於施用第一級毒品海洛因之犯意
    ，於99年12月13日凌晨2 時許，在其上開住處，以將海洛因
    摻入香煙點燃吸食之方式，施用第一級毒品海洛因1 次，嗣
    於99年12月13日下午1 時許，在彰化縣彰化市○○路○ 段41
    3 巷內，彰化縣警察局彰化分局快官派出所警員發現林聰敏
    乘坐在案外人楊文亮車牌號碼8210-HQ 號自小客車內2 人形
    跡可疑，乃前往攔檢盤查，發現該車內有第一級毒品海洛因
    及第二級毒品甲基安非他命各1 包（該等毒品嗣經警調查後
    發現為楊文亮所有），經徵得林聰敏同意於99年12月13日下
    午1 時50分許對其採集尿液送驗後（林聰敏僅坦承上開時、
    地施用海洛因之犯行），檢驗結果呈安非他命、甲基安非他
    命、嗎啡及可待因陽性反應，嗣於同日下午4 時許，彰化縣
    警察局彰化分局民族路派出所警員因偵辦案外人許中平涉嫌
    販賣毒品案件，發現林聰敏有與許中平通話而亦有涉嫌，乃
    持臺灣彰化地方法院檢察署檢察官核發之拘票及鑑定許可書
    ，將林聰敏拘提到案，並於同日對其採集尿液送驗，檢驗結
    果亦呈安非他命、甲基安非他命、嗎啡及可待因陽性反應。
    （二）(1)再基於施用第一級毒品海洛因之犯意，於100 年1
    月15日晚間6 時許，在彰化縣彰化市○○路之全國電子附近
    路旁，以將海洛因摻入香煙點燃吸食之方式，施用第一級毒
    品海洛因1 次；(2)於上開（二）(1)所述該次施用海洛因之後
    約2 、3 分鐘，復另行起意基於施用第二級毒品甲基安非他
    命之犯意，以將甲基安非他命置於玻璃球內燒烤吸食煙霧之
    方式，施用第二級毒品甲基安非他命1 次。嗣彰化縣警察局
    大竹派出所警員因偵辦案外人陳秋彬涉嫌販賣毒品案件，發
    現林聰敏亦有嫌疑，於100 年1 月17日晚間7 時45分許，接
    獲線報前往彰化縣彰化市○○路一帶埋伏而查獲林聰敏，經
    徵得其同意於100 年1 月17日下午7 時45分許，對其採集尿
    液送驗，檢驗結果呈嗎啡及甲基安非他命陽性反應。
三、案經彰化縣警察局彰化分局報請臺灣彰化地方法院檢察署檢
    察官偵查起訴。
    理  由
一、按除被告所犯為死刑、無期徒刑、最輕本刑為3 年以上有期
    徒刑之罪或高等法院管轄第1 審案件者外，於刑事訴訟法第
    273 條第1 項程序進行中，被告先就被訴事實為有罪之陳述
    時，審判長得告知被告簡式審判程序之旨，並聽取當事人、
    代理人、辯護人及輔佐人之意見後，裁定進行簡式審判程序
    ；除簡式審判程序、簡易程序及第376 條第1 款、第2 款所
    列之罪之案件外，第一審應行合議審判，刑事訴訟法第273
    條之1 第1 項、第284 條之1 分別定有明文。本案被告林聰
    敏所犯係死刑、無期徒刑、最輕本刑為3 年以上有期徒刑以
    外之罪，並於本院行準備程序時就被訴事實為有罪之陳述，
    經受命法官告知簡式審判程序之旨，並聽取其與公訴人之意
    見後，本院認無不得或不宜改依簡式審判程序進行之處，爰
    依上揭規定，裁定本案由受命法官獨任進行簡式審判程序，
    合先敘明。
二、上揭犯罪事實，業據被告林聰敏於警詢、本院審理時坦承不
    諱，且經警分別於上開時間3 次對被告採集尿液送驗，就事
    實欄二、（一）(1)(2)所述該2 次，檢驗結果均呈安非他命、
    甲基安非他命、嗎啡及可待因陽性反應；就事實欄二、（二
    ）所述該次，檢驗結果呈嗎啡及甲基安非他命陽性反應等情
    ，有詮昕科技股份有限公司99年12月29日報告編號9C220003
    號濫用藥物尿液檢驗報告、99年12月29日報告編號9C220005
    號濫用藥物尿液檢驗報告、100 年1 月31日報告編號000000
    00號濫用藥物尿液檢驗報告各1 份、彰化縣警察局彰化分局
    委託檢驗尿液代號與真實姓名對照認證單3 份、去氧核糖核
    酸條例以外案件接受尿液採樣同意書2 份、臺灣彰化地方法
    院檢察署鑑定許可書1 份（見毒偵字第522 號卷第7 至9 頁
    、毒偵字第524 號卷第6 至8 號、毒偵字第496 號卷第15至
    17頁）、警員職務報告書2 份（見本院卷）在卷可稽，堪認
    被告自白分別於上揭時間、地點，施用第一級毒品海洛因及
    第二級毒品甲基安非他命各2 次之犯行，核確與事實相符。
三、按毒品危害防制條例於92年7 月9 日修正公布，自93年1 月
    9 日施行，其中第20條、第23條將施用毒品之刑事處遇程序
    ，區分為「初犯」及「5 年內再犯」、「5 年後再犯」。依
    其立法理由之說明：「初犯」，經觀察、勒戒或強制戒治後
    ，應為不起訴處分或不付審理之裁定；經觀察、勒戒或強制
    戒治執行完畢釋放後，「5 年內再犯」者，因其再犯率甚高
    ，原實施之觀察、勒戒及強制戒治既已無法收其實效，爰依
    法追訴或裁定交付審理。至於經觀察、勒戒或強制戒治執行
    完畢釋放後，「5 年後再犯」者，前所實施之觀察、勒戒或
    強制戒治已足以遮斷其施用毒品之毒癮，為期自新及協助其
    斷除毒癮，仍適用「初犯」規定，先經觀察、勒戒或強制戒
    治之程序。從而依修正後之規定，僅限於「初犯」及「5 年
    後再犯」二種情形，始應先經觀察、勒戒或強制戒治程序。
    倘被告於5 年內已再犯，經依法追訴處罰，縱其第3 次（或
    第3 次以上）再度施用毒品之時間，在初犯經觀察、勒戒或
    強制戒治執行完畢釋放5 年以後，已不合於「5 年後再犯」
    之規定，且因已於「5 年內再犯」，顯見其再犯率甚高，原
    實施觀察、勒戒或強制戒治，已無法收其實效，即應依該條
    例第10條處罰（最高法院95年度第7 次刑事庭會議決議、最
    高法院97年度第5 次刑事庭會議決議要旨參照）。經查，被
    告前於90年間，因施用毒品案件，經本院裁定送觀察、勒戒
    後後，認無繼續施用毒品傾向，於90年9 月6 日觀察、勒戒
    執行完畢釋放，並由臺灣彰化地方法院檢察署檢察官以90年
    度毒偵字第3472號為不起訴處分確定。又於上開觀察、勒戒
    執行完畢後5 年內之94年間，因施用毒品案件，經本院於94
    年9 月27日以94年度訴字第1113號判決判處有期徒刑8 月、
    5 月，定應執行有期徒刑1 年確定之事實，有臺灣高等法院
    被告前案紀錄表1 份附卷可參，被告前既曾因施用毒品案件
    ，經觀察、勒戒執行完畢釋放後之5 年內，再犯施用毒品罪
    ，經法院判刑確定，復犯本案施用第一級毒品及第二級毒品
    各2 次之犯行，揆諸前揭說明，即非屬毒品危害防制條例第
    20 條 第3 項所規定之「五年後再犯」之情形，且因前已於
    「五年內再犯」，即應依毒品危害防制條例第10條之規定處
    罰，要無不合。綜上所述，本案事證明確，被告犯行洵堪認
    定，應予依法論科。
四、按海洛因、甲基安非他命分別為毒品危害防制條例第2 條第
    2 項第1 、2 款所明定之第1 、2 級毒品。核被告所為，係
    犯毒品危害防制條例第10條第1 項施用第一級毒品罪（事實
    欄二、（一）(2)及事實欄二、（二）(1)之部分），及同條例
    第10條第2 項之施用第二級毒品罪（事實欄二、（一）(1)及
    事實欄二、（二）(2)之部分）。被告因施用而各2 次持有第
    一、二級毒品，進而施用，其持有之低度行為均應為施用之
    高度行為所吸收，各不另論持有毒品之罪。被告所犯上開4
    罪（2 次施用第一級毒品、2 次施用第二級毒品），犯意各
    別，行為互異，應予分論併罰。又被告曾於94年間，因施用
    毒品案件，經本院於94年9 月27日以94年度訴字第1113號判
    決判處有期徒刑8 月、5 月，定應執行有期徒刑1 年確定；
    又因施用毒品案件，經臺灣嘉義地方法院以95年度嘉簡字第
    743 號判決判處有期徒刑5 月確定，上開案件接續執行，於
    96年2 月12日縮短刑期假釋出監，所餘期間付保護管束，於
    96年6 月5 日保護管束期滿，假釋未經撤銷，視為執行完畢
    等情，有臺灣高等法院被告前案紀錄表1 份存卷可考，其於
    徒刑執行完畢後，5 年內故意再犯本案有期徒刑以上之4 罪
    ，均應依刑法第47條第1 項之規定，論以累犯，各加重其刑
    。爰審酌被告因施用毒品案件，經觀察、勒戒及刑之執行完
    畢後，均未能徹底戒絕毒品，復犯本案施用第一、二級毒品
    之罪，難認有戒毒悔改之意，惟念其施用毒品乃自戕一己之
    身體健康，尚未對他人造成危害，及其犯罪動機、方法、手
    段、所生危害，暨犯後坦承犯行，到庭態度尚稱良好等一切
    情狀，分別量處如主文所示之刑，並定其應執行之刑。
據上論斷，應依刑事訴訟法第273 條之1 第1 項、第299 條第1
項前段，毒品危害防制條例第10條第1 項、第2 項，刑法第11條
前段、第47條第1 項、第51條第5 款，判決如主文。
本案經檢察官施教文到庭執行職務。
中    華    民    國  100    年    6      月    23    日
                  刑事第二庭     法  官     吳芙如
以上正本證明與原本無異。
如不服本判決應於收受判決後10日內向本院提出上訴書狀，並
應敘述具體理由。其未敘述上訴理由者，應於上訴期間屆滿後
20日內向本院補提理由書(均須按他造當事人之人數附繕本)
「切勿逕送上級法院」。
中    華    民    國   100    年    6     月    23    日
                                    書記官  林明俊
毒品危害防制條例第10條
施用第一級毒品者，處 6 月以上 5 年以下有期徒刑。
施用第二級毒品者，處 3 年以下有期徒刑。